【裁判字號】    92,簡上,59
【裁判日期】    921128
【裁判案由】    竊盜
【裁判全文】
臺灣嘉義地方法院刑事判決                          九十二年度簡上字第五九號
    上  訴  人  甲○○
右上訴人因竊盜案件，不服本院中華民國九十二年三月五日九十二年度簡字第二七三
號第一審簡易判決（聲請簡易判決處刑案號：九十二年偵字第一四三○號），提起上
訴，本院判決如左：
    主  文
上訴駁回。
    理      由
一、按第二審法院認為上訴不合法律上程式或法律不應准許或其上訴權已經喪失者，
    應以判決駁回之，刑事訴訟法第三百六十七條前段定有明文，而此條規定，對於
    簡易判決不服上訴者亦準用之，同法第四百五十五條之一第三項定有明文。
二、次按「按起訴之效力，不及於檢察官所指被告以外之人。除刑事訴訟法有特別規
    定外，未受請求之事項予以判決者，其判決當然違背法令，該法第二百六十六條
    、第三百七十九條第十二款分別定有明文。又法院審判之對象，是否即為檢察官
    所指之被告，應以檢察官指為刑罰對象之被告為依據，縱犯罪行為人以偽名或冒
    用他人名義與訊，致檢察官以被冒名者之姓名、年籍起訴，則檢察官指為被告之
    人，即為實際應訊之該犯罪行為人，法院自應對其為審判，而該被冒名頂替之人
    ，並非檢察官指為被告之人，縱檢察官誤以其姓名、年籍起訴，仍非檢察官指為
    刑罰對象之人，非起訴效力所及，法院自不得對其加以審判（最高法院九十年度
    台非字第一六○號、九十年度台非字第三三二號判決參照）。．．．本件涉竊盜
    罪嫌之人為薛名宏，遭警方查獲時，冒名薛順宜應訊，並於筆錄上偽簽「薛順宜
    」姓名，且按捺指印。移送檢察官偵訊時，亦於筆錄上偽簽「薛順宜」姓名，致
    原承辦檢察官，於（民國，下同）八十九年十二月二十日以八十九年度偵字第二
    八四六一號聲請簡易判決處刑，誤載被告姓名為「薛順宜」，台灣高雄地方法院
    鳳山簡易庭，於九十年二月十三日以九十年度鳳簡字第三二號刑事簡易判決時，
    亦將被告姓名誤載為「薛順宜」，就其所犯竊盜罪，判處拘役伍拾日，如易科罰
    金以參佰元折算壹日。被冒名之薛順宜收受九十執字第二五一六號執行傳票後發
    現上情聲請再審，原審法院查明屬實後裁定准予再審，並傳喚被冒名之薛順宜出
    庭應訊，且於九十年十一月二十九日以九十年度自（再）字第二號判決，認被冒
    名之薛順宜並非犯罪行為人，諭知無罪，有上開偵查、刑事簡易訴訟（程）序第
    一審、再審等案卷可稽。查本件雖以「薛順宜」姓名提起公訴，然檢察官所指審
    判之對象，實為涉竊盜罪嫌在筆錄上偽簽「薛順宜」姓名按捺指印之薛名宏，而
    非薛順宜本人。揆諸首述說明，原審自應逕對薛名宏審判，而於判決時將當事人
    欄更正為薛名宏之姓名、年籍，並註明「冒名薛順宜」之旨，或通知檢察官將「
    薛順宜」姓名、年籍更正為薛名宏之姓名、年籍。如於判決確定後始發現冒名者
    ，因僅屬被告冒用他人姓名應訊之「姓名錯誤」，以裁定方式更正即可。乃原審
    竟為再審之裁定且對未經起訴之薛順宜本人為諭知無罪之判決，揆諸前揭法條，
    顯有未經起訴之對象及受請求之事項予以判決之違背法令。」（最高法院九十二
    年度台非字第一○七號判決參照）。再按「刑事訴訟法第二百六十六條規定起訴
    之效力不及於檢察官所指被告以外之人，即所謂起訴對人之效力。而同法第二百
    六十四條第二項第一款規定起訴書應記載被告之姓名、性別等資料或其他足資辨
    別之特徵，係為確定刑罰權對象之用，其起訴之對象為被告其「人」，而非僅在
    其「姓名」，故如某甲冒用某乙之名於偵查中應訊，無論有無被羈押或交保，其
    特定之人應為某甲，並非被冒名之某乙，檢察官係對某甲實施偵查，如認其有犯
    罪嫌疑並對之提起公訴，雖誤以乙名起訴，僅姓名錯誤，其起訴所指被告之人（
    即應接受審判之人）應為某甲而非某乙，法院於審理時，若已查明係冒用乙之名
    義犯罪，即應以甲為其審判對象，僅逕將判決書當事人欄之姓名更正為甲，並註
    明其係冒用某乙姓名，方稱適法。」（最高法院九十一年度台上字第二二二一號
    判決參照），而若「本案某甲雖冒用乙之名義應訊，惟警訊及偵查中皆以甲為被
    告而為偵查程序，是檢察官所起訴之對象實為甲而非乙。第一審之審理，因係簡
    易程序，不經通常審判程序，就書面審理，逕以科刑，則第一審審理之對象係以
    檢察官所起訴之對象為審理，故應係甲，且綜觀全部書面卷證，無論逮捕、偵查
    等訴訟之行為，實質上均係對犯罪之本人而行使，並無錯誤，不過是姓名使用錯
    誤，是審判之對象為甲，則第一審法院所為簡易判決之效力僅及於甲，乙非判決
    效力所及之人，即乙非上訴權人，其提起上訴應不合法，第二審法院應以判決駁
    回，．．．」（台灣高等法院暨所屬法院九十年法律座談會多數研究意見參照）
    ，因此綜合最高法院上開判決及台灣高等法院法律座談會研究意見所認，若真正
    之犯罪行為人為某甲，偵查機關（含司法警察及檢察官）亦係對某甲實施逮捕、
    偵查等一連串偵查作為，嗣檢察官並認某甲有犯罪嫌疑而對之提起公訴或聲請簡
    易判決處刑，雖檢察官誤以某乙之名起訴或聲請簡易判決處刑，而將某乙之姓名
    記載在起訴書或聲請簡易判決處刑書上，然此僅係姓名錯誤而已，檢察官起訴或
    聲請簡易判決所指被告之人（即應接受審判之人）仍應為某甲而非某乙，縱法院
    於日後之判決書上記載某乙為被告，此時法院審判或為簡易判決之對象仍為某甲
    ，判決之效力僅及於某甲，被冒名之某乙並非判決效力所及之人，某乙即非上訴
    權人，其提起上訴即不合法，第二審法院應以判決駁回某乙之上訴。
三、聲請簡易判決處刑意旨：甲○○基於意圖為自己不法所有之犯意，於民國九十一
    年一月中旬某日，在嘉義縣太保市三塊厝二九號右側浴室屋頂處，竊取丙○○所
    有之水管及接頭各乙支，得手後供己使用，嗣於九十二年二月十九日上午十時三
    十分許為丙○○發覺報警查獲。因認甲○○所為，係犯刑法第三百二十條第一項
    之竊盜罪嫌。
四、經查：本件行為人於九十二年二月十九日十一時三十分許，在嘉義縣太保市三塊
    厝二七號為員警當場逮捕，嗣並解送臺灣嘉義地方法院檢察署（以下稱嘉義地檢
    署）內勤檢察官訊問，該行為人於警察局、檢察官訊問時雖均自稱為「甲○○」
    ，並於同日在嘉義縣警察局水上分局太保派出所所製作警訊筆錄、逮捕通知書、
    口卡、檢察官訊問筆錄等文書上均簽署「甲○○」之署押，並捺印指紋，而嘉義
    地檢署檢察官亦以該自稱為「甲○○」之人在內勤偵查庭所為自白，綜合卷內之
    其他證據，認為該自稱為「甲○○」之人所為自白與事實相符，而於九十二年二
    月二十一日以「甲○○」之名將該行為人向本院聲請簡易判決處刑，本院受理後
    ，亦於九十二年三月五日以「甲○○」之名對該行為人為簡易判決。惟查：
（一）自稱甲○○之人於九十二年二月十九日於嘉義縣警察局水上分局所捺十指指紋
      卡，經該分局送請內政部警政署刑事警察局（下稱刑事警察局）鑑定比對，與
      刑事警察局存檔乙○○指紋卡之十指紋相符，比對論據：指紋分析式均為４１
        １９ｕ  Ｉ００  １７／３ｐｔｕ  Ｉ０Ｉ  １５且紋型、特徵相同，且經
      真正行為人乙○○坦承冒用甲○○之名義應訊無誤，此有嘉義縣警察局水上分
      局九十二年五月六日嘉水警三字第０九二００三０六二五號函及所附刑事警察
      局九十二年四月二十九日刑紋字第０九二００八一一九０號鑑驗書各一份及乙
      ○○於九十二年五月二十六日在彰化看守所製作之警訊筆錄一份附於本院卷可
      稽。（第四十八頁至第五十四頁）
（二）臺灣嘉義地方法院檢察署九十二年偵字第一四三○號被告甲○○竊盜之聲請簡
      易判決處刑案，真正刑罰權對象應更正為乙○○（四九年一月八日生，Ｚ00
      0000000，住屏東縣春日鄉○○村○○路七一號），此有嘉義地方法院
      檢察署九十二年四月七日嘉檢博忠字第○六七三九號函附卷可憑。（本院卷第
      十六頁）
（三）上訴人甲○○於九十二年三月二十一日提出上訴狀陳明原審判決所載事實均非
      上訴人甲○○所為，於本院九十二年五月二十二日及十一月二十日審理時亦當
      庭陳稱整個案件均非其所為等語。亦有聲請狀、筆錄在卷可參。
（四）真正行為人乙○○因本件偽造文書案件，經彰化地方法院九十二年度易字第九
      五二號判處有期徒刑三月，如易科罰金，以三百元折算一日，此臺灣高等法院
      被告全國前案紀錄表一份及判決書影本一份附卷可參。
（五）綜上以觀，本件犯罪事實真正犯罪行為人為乙○○，僅乙○○於偵查程序中冒
      用本件上訴人甲○○其姓名而已，而檢察官認乙○○有犯罪嫌疑而對之向本院
      聲請簡易判決處刑，雖誤將乙○○所冒用之「甲○○」之姓名記載為聲請簡易
      判決處刑書之被告姓名，然核諸前揭說明，此僅係姓名錯誤而已，檢察官在本
      件聲請簡易判決所指之真正被告（即應接受審判之人）仍應為乙○○而非本件
      上訴人甲○○，縱原審於前開案號之判決書上記載本件上訴人甲○○為被告，
      此時原審為簡易判決之對象仍為乙○○，判決之效力僅及於乙○○，被冒名之
      本件上訴人甲○○並非判決效力所及之人，本件提起上訴之甲○○即非上訴權
      人，其提起上訴即不合法，且無從補正，依前揭說明，應判決駁回上訴人甲○
      ○之上訴。至於原審簡易判決處刑書上被告姓名年籍等資料錯誤，應由原審裁
      定更正並重行送達，併此敘明。
四、據上論斷，應依刑事訴訟法第四百五十五條之一第一項、第三項、第三百六十七
    條前段，判決如主文。
中      華      民      國    九十二    年     十一     月    二十八    日
                                  臺灣嘉義地方法院刑事第四庭
                                      審判長法官  柯  月  美
                                            法官  林  福  來
                                            法官  張  育  彰
右正本證明與原本無異。
不得上訴。
中      華      民      國    九十二    年     十一     月    二十八    日
                                          書記官  侯  麗  茹


司法院資訊處製作；財團法人民間司法改革基金會備份。
